福建金門地方法院刑事判決　　　　　　　 96年度簡上字第2號
公　訴　人　福建金門地方法院檢察署檢察官
上　訴　人
即　被　告　丙○○
上列上訴人因傷害案件，不服本院金城簡易庭96年度城簡第63號
，中華民國96年1月18日簡易判決（聲請簡易判決處刑書案號：
95年度調偵字第59號），提起上訴，本院判決如下：
    主  文
上訴駁回。
    事  實
一、甲○○(其傷害丙○○部分業經判決確定)因與丙○○之子林
    民湖有債務糾紛，於民國95年8月2日下午1時20分許，偕同
    其妻乙○○前往丙○○位在金門縣金寧鄉上后垵24-2號住處
    ，向丙○○追問其子林民湖之下落未果，甲○○與丙○○2
    人一言不合發生口角爭執，甲○○、丙○○互以不堪入耳之
    粗話辱罵對方，並均基於傷害之犯意，出手互相毆打，丙○○並以口咬傷被害人甲○○左手食指，致甲○○受有左手食
    指外傷及左肩、前胸挫傷之傷害，丙○○則受有雙手、左胸
    擦傷及右肩部、右大拇指挫傷之傷害。
二、案經甲○○及丙○○ 2人均訴請金門縣警察局金寧警察所報
    告福建金門地方法院檢察署檢察官聲請簡易判決處刑。
    理  由
一、上揭犯罪事實，上訴人即被告丙○○固不否認曾與被害人甲○○發生口角爭執，雙方互有拉扯，丙○○並以口咬傷被害
    人甲○○之食指，惟辯稱：伊並沒有打被害人，是因為被害
    人掐住伊的脖子，並將伊壓在欄杆上，為求自衛，始出手推
    開被害人，並用嘴巴咬傷被害人的左食指云云。惟查：
  (一)訊據上訴人即被告丙○○於偵查中即已自承用嘴巴咬傷被害
    人甲○○ (95年度偵字第357號偵查卷第8頁及95年度調偵字
    第59號偵查卷第11頁)，並於本院審理中坦承與被害人是因
    為雙方拉扯才受傷 (本院卷第15頁)，上訴人上開自白，核
    與證人即告訴人甲○○於偵查中所為指訴相符 (95年度偵字
    第357號偵查卷第9頁及95年度調偵字第59號偵查卷第11頁)
    ，並有目擊證人乙○○及丁○○於本院審理時證述屬實（見
    本院卷第31頁至第37頁），復有行政院衛生署金門醫院95年
    8月10日診斷證明書一紙及大眾診所照片2紙在卷可稽（見警
    詢卷第17頁及18頁），足認被告自白確與事實相符，應可採
    信。被告雖辯稱未出手毆打被害人，然其以口咬傷被害人之
    左食指，已然構成刑法第277條第1項之傷害罪。綜上，本件
    事證明確，被告犯行已堪認定，應依法論科。
  (二)被告辯稱是因為遭被害人掐住脖子並壓在欄杆上，出於自衛
    才出手推被害人，並咬傷被害人之左食指。然查，正當防衛
    係對於現在不正之侵害而出於防衛自己或他人之權利者而言
    ，本案上訴人與某甲口角互毆彼此成傷，不能證明某甲先行
    侵害，自不得主張正當防衛；正當防衛必須對於現在不法之
    侵害始得為之，侵害業已過去，或無從分別何方為不法侵害
    之互毆行為，均不得主張防衛權 (最高法院17年上字第686
    號判例及92年度台上字第3039號判決參照)。然訊據證人乙○○於本院審理時證稱，被告與甲○○二人用手搥來搥去，
    及另一名證人丁○○於警詢證稱，丙○○與甲○○二人在爭
    吵相互辱罵口出穢言，之後二人又扭打在一起，甲○○以單
    手掐住我公公的脖子，將其壓在大門欄杆上，我公公也回他
    一拳；以及在本院審理證稱，有看到我公公回他一拳等語，
    足見被告與被害人甲○○是因為發生口角衝突後進而雙方互
    毆，其並非出於正當防衛之意思，而對現在不法之侵害而為
    防衛自己權利之行為，顯與正當防衛之要件不符。
二、核被告所為係犯刑法277條第1項之傷害罪。原審認被告犯罪
    事證明確，並審酌被告未能以冷靜態度解決問題，口角衝突
    進而徒手互毆、被告事後尚能坦承犯行以及互毆之發生雙方
    彼此均有責任等一切情狀，量處被告拘役30日，併諭知易科
    罰金之折算標準。核其認事用法，均無違誤，量刑亦屬適當
    。被告以原判決不當為由，提起上訴，為無理由，應予駁回
    。
據上論斷，依刑事訴訟法第455條之1第1項、第3項、第368條，判
決如主文。
本案經檢察官張漢森到庭執行職務
中　　華　　民　　國　　96　　年　　5 　　月　　23　　日
　　　　　　　　　刑事庭    審判長法官  康樹正
                                法　官　周美玲
                                法  官  鄭銘仁
以上正本證明與原本無異。
本件不得上訴。
　　　　　　　　　　　　　　　　書記官　許永溪
中　　華　　民　　國　　96　　年　　5　 　月　　23　　日
附錄法條：
中華民國刑法第277條 (普通傷害罪)
傷害人之身體或健康者，處3年以下有期徒刑、拘役或1千元以下
罰金。
犯前項之罪因而致人於死者，處無期徒刑或 7 年以上有期徒刑；
致重傷者，處3年以上10年以下有期徒刑。
